【裁判字號】    97,重訴,4
【裁判日期】    970826
【裁判案由】    殺人等
【裁判全文】
臺灣苗栗地方法院刑事判決               97年度重訴字第4號
公  訴  人  臺灣苗栗地方法院檢察署檢察官
被      告  乙○○
                    （現因本案羈押於臺灣苗栗看守所）
選任辯護人  江錫麒律師
            林誌誠律師
上列被告因殺人等案件，經檢察官提起公訴（96年度偵字第4883
號、第5429號），本院判決如下：
    主  文
乙○○犯傷害致人於死罪，處有期徒刑捌年。又犯恐嚇取財罪，
處有期徒刑壹年陸月，減為有期徒刑玖月。又犯恐嚇危害安全罪
，累犯，處有期徒刑壹年，減為有期徒刑陸月。又犯傷害致人重
傷罪，累犯，處有期徒刑參年陸月。又犯恐嚇危害安全罪，累犯
，處有期徒刑陸月。應執行有期徒刑拾貳年。
    事  實
一、前科資料：乙○○係現任苗栗縣後龍鎮鎮民代表會主席（民
    國95年8 月1 日就任）於94年間曾犯竊盜案件，經本院以95
    年度易字第120 號刑事判決，判處有期徒刑6 月確定，於95
    年9 月5 日易科罰金執行完畢。（就以下事實(三)、(四)部分構
    成累犯）
二、乙○○為下列行為：
  (一)乙○○於88年9 月間，與許金德（業已死亡）合夥在苗栗縣
    後龍鎮大山里大山腳1 號空地，由許金德向他人租地採取土
    石，供乙○○所僱請之砂石車司機載運垃圾回填牟利。因二
    人分贓不均，而時有爭執，許金德遂僱用黃金澤（綽號竹竿
    ）在現場監工，避免乙○○偷倒台數。同月23日傍晚某時，
    乙○○所僱用之砂石車司機載運垃圾至上址欲偷倒時，為黃
    金澤發現，黃金澤遂撥打電話報警舉發，經警到場察看離去
    後。乙○○因不滿黃金澤報警舉發其傾倒垃圾，竟基於普通
    傷害之故意，且客觀上能預見以木棍揮擊他人頭部，將使他
    人頭部受創，並因此倒地頭部碰撞地面，而發生死亡之結果
    ，而依當時情形並無不能注意之情事，未為任何事先之防護
    ，即趁黃金澤不備之際，隨手持地面上之方型木棍1 支（未
    扣案），朝原先乘坐於機車上，後因爭執站起之黃金澤頭部
    右側猛敲一下，致黃金澤頭部遭受外傷併右顱內出血並應聲
    倒地。乙○○為圖隱匿其殺人犯行，遂唆使當日同夥在場小
    弟陳志鑫（綽號阿呆，由臺灣苗栗地方法院檢察署檢察官另
    案偵辦），將現場偽裝成黃金澤係因騎機車跌倒而致傷，同
    日20時許始由他人報案，將黃金澤送醫就治，而以車禍意外
    處理。事後乙○○擔心現場多人目擊上情，與黃金澤係頭部
    受傷等情，恐東窗事發，遂唆使陳志鑫向警方自首，並謊稱
    係因陳志鑫當日與黃金澤有口角上之爭執，陳志鑫始持木板
    反擊毆打黃金澤頭部數下。惟黃金澤經送醫就治後，仍於88
    年09月27日16時06分許，因頭部外傷及顱內出血，併發多重
    器官衰竭而死亡。
  (二)乙○○於95年2、3月間，因屢向後龍鎮公所清潔隊隊員癸○○（已死亡）索討新台幣（下同）40萬元之賭債未果，遂基
    於剝奪他人行動自由及恐嚇取財之犯意，於95年元月農曆春
    節前約半個月前後某日晚間，由乙○○唆使手下小弟綽號「
    阿吉」及陳志鑫（阿呆），在苗栗縣後龍鎮夜市，將癸○○
    強押至乙○○位於苗栗縣後龍鎮○○路經營砂石之「永翔龍
    」辦公處二樓，而剝奪癸○○之行動自由；並在向癸○○索
    討賭債未果後，即由「阿吉」持高爾夫球桿，毆打癸○○右
    大腿上方以強暴方式恐嚇取財（傷害部分未據告訴），逼迫
    癸○○支付賭債。癸○○因迫於恐懼，且無力支付賭債，不
    得已遂立即申請退休，冀以有限之退休金支付賭債。95年03
    月09日癸○○領得退休金58萬元之支票後，乙○○隨即夥同
    手下小弟，將癸○○押至苗栗縣後龍鎮農會領款，而剝奪其
    行動自由，並當場取走賭債含利息總計50萬元之現款，始讓
    癸○○自由離去。乙○○因事後得知有人舉報上情，且苗栗
    縣警察局已介入調查，遂主動償還癸○○10萬元部分之利息
    ，而圖使癸○○在警察人員調查時，隱瞞上情。
  (三)乙○○於96年03月17日凌晨01時許，夥同手下小弟數人，投
    宿位於苗栗縣後龍鎮龍坑里台一線與台六線路口之「遊桐花
    」汽車旅館時，因不滿汽車旅館服務人員禁止其進入櫃檯內
    。遂基於傷害及恐嚇危害安全之犯意，徒手毆打時任該汽車
    旅館之經理子○○（傷害部分未據告訴），並恐嚇子○○及
    現場服務人員稱：我是誰你不知道嗎？不爽的話可以過來找
    我，不好好處理就讓你們關起來，不能營業，讓你們好看等
    語，令子○○及現場服務人員因而心生畏懼，致生危害於其
    就業之財產安全。
  (四)乙○○因向苗栗縣後龍鎮鎮民甲○○借用抽水馬達未果，遂
    心生怨恨，圖為報復。而於96年06月23日19時許，偕同手下
    小弟庚○○（另為不起訴處分），至苗栗縣苗栗市○○路上
    之「愛琴海卡拉OK」櫃檯前，而其明知人之臉部、頭部組織
    極其脆弱，乃人體要害，一旦受外力重擊極可能造成重大不
    治或難治之重傷害，竟疏未注意而基於普通傷害之犯意，持
    玻璃啤酒杯直接砸向甲○○之右眼，致甲○○右眼球破裂，
    當場血流如注，而嚴重減損甲○○右眼之視能。嗣離去現場
    時，復另行基於恐嚇危害安全之犯意，再以台語恫嚇甲○○
    稱：「下次再輸贏！」，令甲○○因而心生畏懼，致生危害
    於其身體安全。
三、案經甲○○及黃金澤家屬寅○○、丑○○告訴及臺灣苗栗地
    方法院檢察署檢察官據報檢舉後，指揮內政部警政署刑事警
    察局、新竹市警察局第三分局，苗栗縣警察局、苗栗縣警察
    局通霄分局、苗栗分局、法務部調查局苗栗縣調查站偵查起
    訴。
    理  由
一、認定犯罪事實所憑之證據及理由：
  (一)證據能力：
  1.偵訊筆錄部分：（刑事訴訟法第159 條之1 第2 項）
  (1)按刑事訴訟法為保障被告受公平審判及發現實體真實，於92
    年2 月6 日修正及增定公布施行之前及之後，對於人證之調
    查均採言詞及直接審理方式，並規定被告有與證人對質及詰
    問證人之權利，其中被告之對質詰問權，係屬憲法第8 條第
    1 項規定「非由法院依法定程序不得審問處罰」之正當法律
    程序所保障之基本人權及第16條所保障之基本訴訟權，不容
    任意剝奪，以確保被告之人權並求兼顧實體真實之發現（司
    法院大法官會議釋字第582 號解釋、最高法院94年度台上字
    第3728號判決意旨參照）。
  (2)又92年2 月6 日修正公布之刑事訴訟法第159 條之1 第2 項
    規定：「被告以外之人於偵查中向檢察官所為之陳述，除顯
    有不可信之情況者外，得為證據。」依其文義之形式解釋，
    似為被告以外之人於偵查中向檢察官所為之陳述，非顯不可
    信者，得為證據；然92年2 月6 日修正公布之刑事訴訟法，
    為保障被告之反對詰問權，已採納英美之傳聞法則，而被告
    以外之人於偵查中向檢察官所為之陳述，其本質屬傳聞證據
    ，依傳聞法則，原無證據能力，係因立法者以刑事訴訟法規
    定檢察官代表國家偵查犯罪、實施公訴，依法有訊問被告、
    證人、鑑定人之權，且實務運作時，偵查中檢察官向被告以
    外之人所取得之陳述，原則上均能遵守法律規定，不致違法
    取供，其可信性極高，為兼顧理論與實務為由，而例外設定
    其具備非顯不可信之要件時，得為證據。故此法條對被告以
    外之人於偵查中向檢察官所為之陳述所設非顯不可信之要件
    ，應解為屬於證據能力之規定，而非陳述內容證明力之問題
    ，至於被告以外之人於偵查中向檢察官所為陳述是否具備非
    顯不可信之要件而具有證據能力，「法院應就該被告以外之
    人於審判中及在檢察官面前所為陳述之外部附隨之環境或條
    件，比較判斷之。」（最高法院94年度台上字第1776號判決
    意旨參照）。
  (3)是本件秘密證人丙○、丁○、戊○、己○及證人寅○○、甲○○於偵
    訊中所為證述，業經本院賦予被告乙○○就其證述表達意見
    之機會（見本院卷97年7 月21日審判筆錄第65～69頁），並
    賦予其傳喚證人之機會而確實傳喚秘密證人丙○、丁○、戊○、己○
    及證人甲○○於審判期日蒞庭證述實行交互詰問程序（見本
    院卷(一)第142～169頁、本院卷(二)第13～64頁），確實保障被
    告之反對詰問權，又經本院比較檢驗公訴檢察官詢問證人時
    並無誘導或施壓等詢問之外部客觀環境，並就其等陳述時點
    乃發覺該等同案被告犯罪時即予訊問，其知覺事實之經過當
    無錯誤之危險，亦無其他干擾因素不當介入等附隨條件判斷
    ，是本件秘密證人丙○、丁○、戊○、己○及證人寅○○、甲○○於
    偵訊中所為證言具有證據能力，得為本案判斷基礎。
  2.被告同意部分：（刑事訴訟法第159條之5）
    按被告以外之人（包括證人、鑑定人、告訴人、被害人及共
    同被告等）於審判外之陳述雖不符刑事訴訟法第159 條之 1
    至之4 等4 條之規定，而經當事人於審判程序同意作為證據
    ，法院審酌該言詞陳述或書面陳述作成時之情況，認為適當
    者，亦得為證據；當事人、代理人或辯護人於法院調查證據
    時，知有刑事訴訟法第159 條第1 項不得為證據之情形，而
    未於言詞辯論終結前聲明異議者，視為有前項之同意，同法
    第159 條之5 定有明文。立法意旨在於傳聞證據未經當事人
    之反對詰問予以核實，原則上先予排除。惟若當事人已放棄
    反對詰問權，於審判程序中表明同意該等傳聞證據可作為證
    據；或於言詞辯論終結前未聲明異議，基於尊重當事人對傳
    聞證據之處分權，及證據資料愈豐富，愈有助於真實發見之
    理念，且強化言詞辯論主義，使訴訟程序得以順暢進行，乃
    認經被告未表示異議同意使用之審判外言詞或書面陳述證據
    具有證據能力；復按法院或檢察官得囑託醫院、學校或其他
    相當之機關、團體為鑑定，或審查他人之鑑定，並準用第20
    3 條至第206 條之1 規定；其須以言詞報告或說明時，得命
    實施鑑定或審查之人為之，刑事訴訟法第208 條第1 項定有
    明文；是本件理由欄(二)之供述證據：證人A1即被害人癸○○
    、證人A2、證人莊順彬、證人子○○、證人D2及證人胡文雄
    於偵查中之證述；及非供述證據項所示：行政院國軍退除役
    官兵輔導委員會臺中榮民總醫院97年3 月28日中榮醫企字第
    0970004843號覆函、97年4 月16日中榮醫企字第0970005921
    號覆函（見本院卷(一)第77、91頁），及法務部法醫研究所97
    年4 月18日法醫理字第0970001737號覆函、童綜合醫療社團
    法人童綜合醫院97年4 月28日（97）童醫字第0466號函及法
    務部法醫研究所97年5 月15日法醫理字第0970002132號覆函
    （見本院卷(一)第99、100及第122、123 頁），雖屬傳聞證據
    ，惟既經被告均未表示異議視為同意，亦具有證據能力，合
    先敘明。（見本院卷(二)第66～69頁：97年7 月21日審判筆錄
    ）
  3.由行政院衛生署苗栗醫院製作88年09月27日診斷證明書及臺
    灣苗栗地方法院檢察署製作88年09月28日相驗屍體證明書、
    92年8月20日相驗報告書（96年度他字第430號卷(一)第25～26
    頁、89年相續字第1號相驗卷第131頁）；及苗栗縣警察局員
    警工作紀錄簿影本、受理各類報案紀錄表影本、台中榮民總
    醫院96年6 月27日診斷證明書、行政院退除役官兵輔導委員
    會臺中榮民總醫院97年1 月10日函覆甲○○就診病歷（96年
    度他字第430號卷(一)第8頁、96年度偵字第4883號卷第74頁）
    及臺中榮民總醫院96年11月30日診斷證明書（見本院卷(一)第
    25頁）均屬刑事訴訟法第159條之4之特信性文書而具有證據
    能力：蓋就就診病歷及診斷證明書而言，乃從事醫療業務之
    人於業務上或通常業務過程所須製作之紀錄文書、證明文書
    ，因係於通常業務過程不間斷、有規律而準確之記載，且大
    部分紀錄係完成於業務終了前後，無預見日後可能會被提供
    作為證據之偽造動機，其虛偽之可能性小，除非該等紀錄文
    書或證明文書有顯然不可信之情況，否則有承認其為證據之
    必要，且醫院診斷證明書係病患就診或就醫，醫師就其診斷
    治療病患結果，所出具之證明書，依醫師法第17條規定，醫
    師如無法令規定之理由，不得拒絕診斷書之交付。醫師係從
    事醫療業務之人，病患如純為查明病因並以接受治療為目的
    ，而到醫療院所就醫診治，醫師於例行性之診療過程中，對
    該病患所為醫療行為，於業務上出具之診斷書，屬於醫療業
    務上或通常醫療業務過程所製作之證明文書，自該當於刑事
    訴訟法第159條之4第2 款所指之證明文書（最高法院95年度
    台上字第5026號判決意旨足資參照）；復就員警工作紀錄簿
    、報案紀錄表及相驗屍體證明書部分，參酌刑事訴訟法第15
    9條之4第1款、第2款立法意旨可知，於刑事訴訟採證上之所
    以容許所謂特信性文書具有證據能力，乃係因此類公務或業
    務通常過程中所製作之證明或記錄文書，因具有公示性、例
    行性或機械性、良心性及制裁性等特徵，此種例行性之事業
    活動過程中之證明或紀錄文書，類型上虛偽之可能性極低，
    具有足以取代反對詰問之特別可信的情況保證。況縱使審判
    中傳訊製作人到庭作證，亦不足以獲得較當時記憶猶新之際
    所製作文書更可信的證言，因此例外的容許此種特信性文書
    得做為證據，是本件就診病歷、診斷證明書、員警工作紀錄
    簿、報案紀錄表、相驗屍體證明書及相驗報告書自得作為本
    院心證之事證而憑採之，此自上開文書其時間製作上之密接
    性觀察，當無受外界不當干預；且非事後應當事人要求方始
    製作，無入人於罪之可能；並參酌其製作當時外部客觀情況
    及醫師就病歷不實記載當受醫師法懲戒之處罰而具有制裁性
    、文書製作當時記憶之鮮明性等各項因素綜合佐參，其具有
    證據能力當屬無疑。
  (二)認定各犯罪事實所憑之證據：
  1.就犯罪事實欄二(一)部分：
  (1)證人丙○於偵查中之證述：證明被告乙○○因與合夥人分贓不
    均，對方就請「竹竿」看場子，被告乙○○還是請司機去倒
    垃圾，「竹竿」就報案，後來被告乙○○到場問是誰報案的
    ，「竹竿」就說是我，被告乙○○就拿四腳方型木棍從「竹
    竿」的頭敲下去，「竹竿」就倒地，現場大夥就趕快散去之
    事實（見96年度他字第430 號卷(一)第16～18頁、110～112頁
    ）。
  (2)證人丁○於偵查中之證述：證明事發當時被告乙○○質問是誰
    報警的，「竹竿」就說是我，結果被告乙○○就拿一支角型
    木棍從「竹竿」的頭敲下去，被告乙○○還說：誰報的我就
    把他敲下去等語，「竹竿」就躺在地上之事實（見96年度他
    字第430號卷(一)第105～107頁）
  (3)證人戊○於偵查中之證述：證明伊當時剛好經過，因為「竹竿
    」報警，被告乙○○就拿一支木棒側敲「竹竿」頭部後來救
    護車及警察來，被告乙○○就跟警察講說是車禍等語（見96
    年度他字第430 號卷(二)第79～81頁）
  (4)證人己○於偵查中之證述：證明當時陳志鑫就用腳在踢「竹竿
    」，說不要裝了，後來被告乙○○就叫「肉粽仔」在那邊看
    著；陳志鑫就說，因為「竹竿」白目報警，但他都扛下來了
    ，不要問那麼多等語（見96年度他字第430 號卷(二)第93～96
    頁）。
  (5)證人即告訴人寅○○於偵查中之證述：證明黃金澤未出事前
    就曾告訴伊，因被告乙○○與許金德分贓不均，因為被告乙○○會偷台數，所以許金德才請「竹竿」去看場子，後來「
    竹竿」就出事了之事實（見96年度偵字第4883號偵查卷第64
    ～66頁）。
  (6)行政院衛生署苗栗醫院88年09月27日診斷證明書及臺灣苗栗
    地方法院檢察署88年09月28日相驗屍體證明書、92年8 月20
    日相驗報告書：證明黃金澤係因頭部外傷、右顱內出血導致
    多重器官衰竭而死亡，與上開證人所證述之事實吻合，足徵
    黃金澤係遭被告殺害之事實（見96年度他字第430號卷(一)第
    25 ～26頁、89年相續字第1號相驗卷第131頁）。
  (7)法務部法醫研究所97年4 月18日法醫理字第0970001737號覆
    函、童綜合醫療社團法人童綜合醫院97年4月28日（97）童
    醫字第0466號函及法務部法醫研究所97年5 月15日法醫理字
    第0970002132號覆函：證明被害人黃金澤有顱內出血及大腦
    半球偏移疝脫現象，無法排除跌倒造成右側硬腦膜下腔出血
    及跌倒造成對撞傷致顱內出血之可能（見本院卷(一)第99、10
    0及第122、123頁）
  2.犯事實欄二(二)部分：
  (1)證人A1即被害人癸○○於偵查中之證述：證明伊欠被告乙○○賭債40萬，被告乙○○就叫他的小弟「阿吉」及「阿呆（
    陳志鑫）」把我押去用高爾夫球竿打；後來退休金下來，被
    告乙○○再與一個小弟押我去領錢，並拿走50萬元；後來刑
    警隊介入調查，被告乙○○就退還10萬元。95年08月17日開
    庭時，被告乙○○得知地檢署傳喚，還叫人拿錄音筆給我進
    來偵查庭錄音，回去後再將錄音筆交給被告乙○○之事實（
    見95年度他字第590號卷(二)第81～86頁）。
  (2)證人A2於偵查中之證述：證明癸○○跟伊說他欠被告乙○○
    賭債40萬，就被被告乙○○押去打，還被押去領退休金，硬
    跟他要10萬元利息之事實。（見96年度他字第430 號卷(二)第
    84 ～87頁）
  (3)證人莊順彬於偵查中之證述：證明癸○○說他被被告乙○○
    的小弟押去，後來有押去領錢，被告乙○○拿了癸○○50萬
    說是賭債，10萬元是利息，後來可能是被告乙○○知道刑警
    隊在調查這件事，所以自己退還10萬元給癸○○等語（見96
    年度偵字第48 83號卷第57～59頁）。
  (4)癸○○被毆打傷害照片7 幀、苗栗縣後龍鎮公庫支票影本 2
    紙：證明被告乙○○夥同陳志鑫傷害及恐嚇取財之事實（見
    96 年度他字第590 號卷第97～98頁）。
  3.犯罪事實欄二(三)部分：
  (1)證人子○○於偵查中之證述：證明被告說他是後龍的主席，
    與一個較高的人聯手打我，說沒有處理好就讓我們店關起來
    不能營業、讓我好看，我是誰你不知道嗎？不爽的話可以過
    來找我等語之事實（見96年度他字第430 號卷(一)第75～78頁
    ）。
  (2)證人D2於偵查中之證述：證明被告乙○○夥同4、5人到櫃檯
    打經理，並說要讓我們店關起來不能營業，讓我們好看，我
    是誰你不知道嗎，不爽的話可以過來找我等語之事實（見96
    年度他字第430號卷(一)第82～83頁）。
  (3)證人胡文雄於偵查中之證述：證明伊據報到場時，後來就有
    人出口對他們說：小心一點、要注意一點等語之事實（見96
    年度偵字第4883號偵查卷第62～63頁）。
  (4)苗栗縣警察局員警工作紀錄簿影本、受理各類報案紀錄表影
    本：證明被告乙○○當時確實至「遊桐花」汽車旅館恐嚇之
    事實（見96年度他字第430 號卷(二)第75～77頁）。
  4.犯罪事實欄二(四)部分：
  (1)證人甲○○於偵查中證述：證明被告乙○○借抽水機不成，
    一進來就拿玻璃杯往伊右眼砸下去，並說：「下次再輸贏！
    」後直接離去之事實（見96年度他字第430 號卷(一)第9 ～11
    頁）。
  (2)證人辛○○於偵查中之證述：證明被告乙○○因與甲○○在
    電話中發生口角，一進來沒說話，就拿玻璃杯往甲○○的右
    眼砸下去，並說：「下次再輸贏！」，足徵被告係蓄意基於
    使甲○○眼睛受重傷害之事實（見96年度他字第430號卷(一)
    第13～14頁）。
  (3)台中榮民總醫院96年6 月27日診斷證明書、行政院退除役官
    兵輔導委員會臺中榮民總醫院97年1 月10日函覆甲○○就診
    病歷及臺中榮民總醫院96年11月30日診斷證明書、行政院國
    軍退除役官兵輔導委員會臺中榮民總醫院97年3 月28日中榮
    醫企字第0970004843號覆函、97年4月16日中榮醫企字第097
    0005921號覆函：證明甲○○受有右眼球破裂及外傷性白內
    障已無恢復可能之重傷害，及經植入人工水晶體後視力為0.
    5～0.6之事實（見96年度他字第430號卷(一)第8頁、96年度偵
    字第4883號卷第74頁、本院卷(一)第25頁第77、91頁）。
二、對於被告辯解本院判斷：
  (一)訊據被告乙○○對其犯罪事實欄二(二)恐嚇取財、剝奪他人行
    動自由及犯罪事實欄二(三)恐嚇危害安全之犯行固坦承不諱，
    惟矢口否認有犯罪事實欄二(一)部分之事實，辯稱並無殺人及
    傷害致人於死之犯行，並否認犯罪事實欄二(四)部分之事實，
    辯稱並無傷害致人重傷及恐嚇危害安全之犯行，其辯稱：
  1.就犯罪事實欄二(一)部分，伊並未持木棍毆打黃金澤，黃金澤
    係因與陳志鑫互毆而死，且秘密證人丁○、己○於審理時均說審
    判庭有利被告之證述才是事實，偵訊時所為證述不可採信；
    而證人丙○由其證述內容觀察其應不在現場，所為證述應屬傳
    聞；至證人戊○證述其在現場待30分鐘並看到警察及救護車到
    場，惟警察到場時間為當日晚間8 點25至9 點，有出勤紀錄
    表可證（見89年度相續字第1 號相驗卷第119 頁），而事發
    時間為傍晚，證人戊○僅逗留半小時不可能看見警察到場，故
    其並未在場，所為證述並不可採。又根據臺灣苗栗地方法院
    92年訴字第287 號判決認為本件同一被害人黃金澤之死亡結
    果與該案被告陳志鑫之毆打傷害行為欠缺因果關係而屬傷害
    未遂，姑且不論下手之人係由案外人陳志鑫變更為被告乙○○，即便認為本件被告為下手之人，仍應認為被害人黃金澤
    死因與被告持木棒毆打無相當因果關係，又法務部法醫研究
    所97年5 月15日法醫理字第0970002132號覆函表示無法排除
    跌倒造成對撞傷顱內出血之可能性，亦僅是有可能之因果關
    係程度，並非刑法上之相當因果關係。又就傷害致死罪部分
    而言，依據最高法院47年度台上字第290 號判例及61年度台
    上字第289 號判例而言，加重結果犯，必需以行為人能夠預
    見結果之發生為必要，而本件被害人黃金澤生前有所謂多樣
    化的傷勢，並非一般人所能知悉，這些特殊體質被告既無法
    知悉，豈能預見行為會發生死亡之結果，故對死亡結果亦無
    因果關係可言云云。
  2.就犯罪事實欄二(四)部分，被告與被害人是20年交情之好友不
    可能為借一個抽水馬達有重傷害被害人之故意，且伊係以「
    丟」擲酒杯之方式隨意砸向被害人甲○○，並非持酒杯直接
    砸向被害人眼睛，又被告係因借抽水馬達被拒，一時情緒失
    控，事出突然而將杯子擲向被害人，並無重傷害之犯罪故意
    ；又本件被害人校正後之視力為0.5 ，比一般人眼鏡摘掉時
    的視力還好，故顯無重傷害之結果，如同一個人並未截肢，
    骨折後治好雖仍有跛腳情形但仍非屬毀敗或嚴重減損一肢機
    能之重傷罪之情形，依臺灣苗栗地方法院檢察署95年度偵字
    第551 號不起訴處分理由書，與本件情形相同，亦認植入人
    工水晶體後校正視力可達0.4 ，故未達重傷害之結果，應屬
    成立傷害罪之同樣見解可供參考，又被害人甲○○同意撤回
    告訴，故本件應為傷害罪之不受理判決云云。
  (二)對被告上述辯解，本院認為不能採信，理由如下：
  1.就犯罪事實欄二(一)部分：
    被告於上揭時地，因被害人黃金澤檢舉偷倒垃圾車數問題與
    其發生爭執，遂趁黃金澤不備之際，以揮擊其頭部右側一次
    ，並致其跌倒碰撞地面之事實經過情形，業經秘密證人丙○、
    丁○、戊○及己○於偵訊中就重要情節為一致之陳述，並經審理中
    實行交互詰問程序驗證其真實性；又被害人因突受被告木棍
    揮擊頭部，以致受有右側硬腦膜下腔血腫、外傷性顱腦鈍力
    損傷導致多重器官衰竭而死亡之事實，亦有行政院衛生署苗
    栗醫院88年09月27日診斷證明書及臺灣苗栗地方法院檢察署
    88年09月28日相驗屍體證明書、92年8月20日相驗報告書：
    在卷足憑（見96年度他字第430 號卷(一)第25～26頁、89年相
    續字第1號相驗卷第131頁），而與上開證人所證述之事實吻
    合，足證黃金澤係遭被告傷害致死之事實，詳言之：
  (1)本件事實發生經過：由秘密證人丙○於96年7 月17日、96年10
    月15日偵訊證述及97年6 月3 日審判筆錄（見96年度他字第
    430 號卷(一)第16～18頁、110～112頁、本院卷(一)第155～169
    頁）、秘密證人丁○於96年10月12日偵訊筆錄（見96年度他字
    第430 號卷(一)第105～107頁）、秘密證人戊○於96年10月17日
    偵訊筆錄、97年7 月21日審判筆錄（見96年度他字第430 號
    卷(二)第79～81頁、本院卷(二)第31～51頁）及秘密證人己○於96
    年10月22日偵訊筆錄（見96年度他字第430 號卷(二)第93～96
    頁）詳細綜合對照可知，本件事實為：88年9 月23日下午近
    6 時，在苗栗縣後龍鎮大山腳1 號旁被告老家旁空地，綽號
    「竹竿」之被害人黃金澤因工地遭傾倒廢土而報警，引起被
    告不滿，遭被告撿拾地上木棍以類似揮擊球棒方式側毆頭部
    一下後倒地，後被告向趕至處理之警方及救護車謊稱係黃金
    澤自己車禍導致受傷，被告並指示案外人季成貴（綽號炸糕
    ）、壬○○（綽號肉粽）至案外人林源順（綽號出外仔）家
    中，由季成貴向案外人即在場之砂石車司機：陳盛義（綽號
    大胖）、林源順（出外仔）、綽號河馬男子及姚仲仁等4 人
    ，要求不得對外透露事實真相；而案外人壬○○（肉粽）負
    責向被告回報後續狀況。後黃金澤送醫不治死亡，被告乃指
    示小弟陳志鑫（綽號阿呆）出面頂罪之情形，足堪認定。
  (2)雖被告辯稱：證人丁○及己○之偵訊筆錄與審判筆錄不符，應以
    審判中證述為準云云。惟查就秘密證人丁○而言，經本院當庭
    觀察其時作證之態度畏縮，復對公訴人實行交互詰問時所詢
    問為何審理中證述與偵訊筆錄證述內容不同之原因，或沈默
    不語或無法對為何其得對未自旁人聽說之部分於偵訊時做出
    陳述做出解釋（見本院卷第146 、148 、第151 頁），且其
    審理中證述復與秘密證人戊○與己○及丁○自己於偵訊中所為相同
    證述內容：丁○有參與案外人季成貴交代封口之事發後討論會
    議之情節完全不同而相互矛盾，而一律堅稱：「都是聽別人
    講的」、「全是聽說」云云，（見96年度他字第430 號卷(一)
    第106 頁、96年度他字第430 號卷(二)第80頁、第94頁），是
    證人丁○於審理時所為證述即顯屬隱匿不實及迴護之詞而無足
    採。又證人己○於審理時雖陳稱偵訊時證言乃係說謊不實、「
    情節完全是他自己想的」云云（見本院卷(二)第60頁），惟查
    證人己○偵訊時證言乃與秘密證人丁○之偵訊證述重要情節相同
    ，其稱偵訊係其謊稱之情節竟可與其他秘密證人證述有關案
    外人季成貴要求大家封口等情節證述相同（見96年度他字第
    430 號卷(一)第106 頁、96年度他字第430 號卷(二)第94頁），
    實殊難想像；且證人己○審理時證稱其事發後有到現場，當時
    並未見到被告，惟被告自己亦承認當時事發後亦有到現場且
    看見被害人黃金澤當時倒在地上，是更見秘密證人己○於審理
    時所為證述顯屬虛偽且與被告之自承之事實相左（見本院卷
    第63頁、第70～71頁），核與其偵訊時所為詳細情節證述亦
    不相符，綜上各節，本院認秘密證人丁○及己○於審理中所為證
    述並無足採，被告所為抗辯難予憑採，而無從為被告有利之
    認定。
  (3)又被告辯稱：秘密證人丙○應不在場，證言係屬傳聞云云。惟
    查，秘密證人丙○除得就當時情節詳細描述外，復經本院當庭
    觀察其審理中交互詰問之態度自然，其所為證言始終一致復
    無矛盾不合理之處，又秘密證人之身分應予保護，是所為證
    言於不妨害事實探知之前提下，本得就其得知消息之來源與
    背景於回答時有所保留，尚不得執此而否定證人丙○所為證言
    之真實性，是被告就秘密證人丙○證言之證據能力及證據力所
    為空言指摘尚難憑採；次就秘密證人戊○部分，被告辯稱警方
    到達現場時間，為夜間8時20左右至9點，而秘密證人戊○於事
    發後半小時即已離開現場焉能目睹警方到達及被告乙○○向
    警方陳稱係車禍導致被害人黃金澤死亡之情節，是其證言無
    足採信云云。惟查秘密證人戊○所為證述，乃明確證稱其有見
    到警察到場及被告乙○○向警方謊稱事故係因車禍所致等情
    ，且經被告詰問：「（被告問：你在現場停留時間大概多久
    ？）忘記了。30分左右。」、「（問：提示96年度他字第43
    0 號卷(二)第80頁，檢察官問你說後來打下去之後，乙○○如
    何處理，你回答說打完之後，救護車有來，乙○○就跟警察
    說是車禍，然後救護車將竹竿載離開之後，我就不知道了，
    這段話實在嗎？）對。」、「（問：你是有在現場看到我跟
    警察講說竹竿是車禍，是不是？）是。」（見本院卷(二)第42
    、43頁、第49、50頁），而經證人證稱如上。是綜上證述可
    知，證人戊○明確表達當時情節，其係於離開現場後，再看到
    警方後來到達現場，是其所證稱「離開」，乃係意指事件發
    生後在現場停留約半小時後離開現場而言，惟之後其亦有再
    見到警察到達現場，蓋基於秘密證人戊○之地緣關係，其得輕
    易見到事發現場之情形，而於其離開現場後，仍得見到事故
    現場發生情形，故其證言乃屬可信，且無矛盾之處，是被告
    所辯容有誤會，而難予憑採。
  (4)被告復辯稱：本件木棍毆擊行為與被害人黃金澤死亡之結果
    應無相當因果關係，蓋本院前92年訴字第287 號刑事判決認
    為本件同一被害人黃金澤之死亡結果，不論下手之人係由案
    外人陳志鑫變更為被告，即便認為本件被告為下手之人，仍
    應認為被害人黃金澤死因與被告持木棒毆打無相當因果關係
    ，且法務部法醫研究所97年5 月15日法醫理字第0970002132
    號覆函表示無法排除跌倒造成對撞傷顱內出血之可能性，亦
    僅是有可能之因果關係程度，並非刑法上之相當因果關係且
    被告並無預見被害人特殊體質之遇見可能性云云；惟查：
  首先應予究明者，被告欲執他案無相當因果關係之認定於本
    件有所主張，即顯屬無理由，蓋他案所認定之犯罪事實，與
    本件迥不相同，自然無法為相同之認定，乃屬當然。此自細
    究他案乃案外人陳志鑫經被告唆使出面頂替而捏造虛構犯罪
    事實陳稱：「黃金澤從貨櫃屋旁邊之草叢拾起木棒一支，並
    持該木棒毆打陳志鑫，陳志鑫被打好幾下後，以左手背擋木
    棒，並用右手搶下木棒，搶得木棒後，陳志鑫以該木棒自右
    上方毆打黃金澤之頭部約7、8下，黃金澤也有以雙手抵擋，
    並欲再與陳志鑫毆打，經陳志鑫用右手猛推黃金澤之上身，
    黃金澤往後跌倒」云云，而導致該案法官基於此犯罪事實，
    乃判斷本件「可認定是因被告持材質較軟的木棍毆打被害人
    頭部，其力量就『一般而言』，原不足導致被害人死亡，故
    並未留下頭皮撕裂外傷」、「因被害人自身脆弱的體質，導
    致被害人硬腦膜下出血致死，故被告對於被害人之毆打傷害
    行為與被害人死亡結果之間，欠缺相當因果關係。自難要被
    告負起傷害致死的罪責。」（本院92年訴字第287 號刑事判
    決參照）。是綜上可知，在犯罪事實前提不同之情形下，本
    案是否具有相當因果關係，自需於本案犯罪事實中重行認定
    ，且他案判斷並不當然生拘束本案之效力，是他案因被告唆
    使之虛構事實而受欺罔之法律判斷，並無拘束本院關於本案
    的法律判斷。
  按所謂相當因果關係，係指依經驗法則，綜合行為當時所有
    一切事實，為客觀之事後審查，認為在一般情形下，有此環
    境、有此行為之同一條件，均可發生同一之結果者，則該條
    件即為發生結果之相當條件，行為與結果即有相當之因果關
    係。反之，若在一般情形下，有此同一條件存在，而依客觀
    之審查，認為不必然皆發生此結果者，則該條件與結果不相
    當，不過為偶然之事實而已，其行為與結果間即無相當因果
    關係。亦即以所生之結果觀察，認為確因某項因素而惹起，
    又從因素觀察，認為足以發生此項結果，始克當之（最高法
    院76年度台上字第192號判例、58年度台上字第404號判例要
    旨參照）。是同前所述，本件之客觀事實乃被害人黃金澤因
    遭被告乙○○以木棍之揮擊頭部一下，乃致造成倒地死亡之
    結果，殆堪認定。是本件關鍵乃在於此死亡結果，是否與該
    行為具有相當因果關係，而依經驗法則，經本院綜合行為當
    時之客觀事實，為客觀之事後審查，認為在一般情形下，有
    此環境、有此行為之同一條件，被害人黃金澤均將因任何他
    人持木棍朝其頭部揮擊之行為而發生同一死亡之結果，故被
    告揮擊之行為自為發生結果之相當條件，行為與結果即有相
    當之因果關係。反面言之，一般情形下，被害人黃金澤若非
    因他人持木棍朝其頭部揮擊之行為，則死亡之結果必不發生
    ，而不可想像被告揮擊行為為不存在，故此揮擊行為顯非偶
    然之事實而為結果發生之必要條件，且該條件與結果顯屬相
    當，是本件被告之上揭行為與被害人死亡之結果自具有相當
    因果關係；復以本件被害人黃金澤死亡之結果觀察，確係因
    被告之揮擊行為而惹起，又從客觀因素觀察，乃認為其揮擊
    行為足以發生此項死亡結果，是本件具有相當因果關係，殆
    屬無疑。
  至此，本件之關鍵乃在於被告對於被害人黃金澤傷害致死亡
    之結果是否具有預見可能性？關此，實務見解乃認加重結果
    犯，以行為人能預見其結果之發生為要件，所謂『能預見』
    乃指『客觀情形』而言，與主觀上有無預見之情形不同，若
    主觀上有預見，而結果之發生又不違背其本意時，則屬故意
    範圍；是以，加重結果犯對於加重結果之發生，並無主觀上
    之犯意可言；刑法第277 條第2 項前段傷害致人於死之罪，
    係因犯傷害罪致發生死亡結果而為加重其刑之規定，依同法
    第17條之規定，固以行為人能預見其結果發生時，始得適用
    ，但傷害行為足以引起死亡之結果，如在「通常觀念上不得
    謂無預見之可能」，則行為人對於被害人之因傷致死，即不
    能不負責任。（最高法院95年度台上字第4178號判決意旨參
    照）是本件被告，於以木棍揮擊被害人頭部致其倒地不起時
    ，是否在客觀通常觀念上得謂其無預見可能性？關此誠屬否
    定，蓋以木棍揮擊他人頭部，被害人頭部遭毆擊後使頭部受
    有創傷，可能致發生死亡結果，此為一般人客觀上所得預見
    ，此誠屬淺顯易懂之經驗法則，被告對此當無不知、亦無無
    從預見之特殊情形，而被告依當時情形並無不能注意之情事
    ，竟未予注意，不顧後果悍然為之，致被害人因頭部受木棍
    揮擊，雖經送醫急救，仍因『右側硬腦膜下腔血腫』、外傷
    性顱腦『鈍力』損傷導致多重器官衰竭而死亡。是被告主觀
    上雖無致被害人於死之故意，然其行為於客觀上當有使被害
    人因受傷致死之預見可能性，且按其情節應注意，並能注意
    ，而不注意，則被告對於被害人受傷害後致死之結果具有責
    任，殆屬無疑。又被告辯稱被害人之體質特殊，被告無預見
    可能性，並以法醫研究所函覆內容表示：研判被害人原有多
    次受傷，使用甲基安非他命，舊顱內出血及舊血塊等情形，
    及鑑定人蕭開平證述被害人可能正常騎機車震動也會造成死
    亡，身體較為脆弱云云。惟查，被告是否具有預見可能性，
    應自其客觀行為觀察是否通常一般人可否自該行為有所預見
    而為判斷，而本件被告持木棍揮擊頭部之行為，依通常經驗
    法則，客觀第三人均當有所預見死亡結果發生之可能性，殊
    不因本件被害人是否體質特殊而有所不同認定，況依鑑定人
    法醫蕭開平證述，以機車震動被害人亦有可能死亡顯屬誇張
    ，蓋被害人縱於85年曾動頭部手術，惟至事發之88年9 月23
    日已逾3 年，若被害人體質真脆弱至此，則早已死亡，毋待
    被告毆擊，而本件被害人不僅能為日常生活行為，更可自行
    騎乘機車至本件事發地點路況並非平坦之開挖土石工地擔任
    現場監工工作，而為一般具生活自理能力之通常人。是可知
    持鑑定意見，即遽稱被告體質已特殊至足以否定任何一般人
    對被告頭部為毆擊行為均無預見被告死亡之可能性，即可知
    被告辯稱無稽之處，更何況本件被告所為並非係手段輕微之
    傷害行為，而可謂其客觀上存有不能想像其行為可能將造成
    被害人死亡之可能性；卻係以木棍毆擊人類頭部，而為可能
    致人於死之傷害手段。是被告以其持木棍毆擊被害人頭部時
    客觀上無預見可能性云云，即顯屬事後卸責之詞，難予憑採
    ，至臻灼然。
  (5)綜上論述，本件係被告故意傷害被害人之頭部，使被害人因
    頭部受創而死亡無訛，被告應就傷害後所生加重死亡結果負
    責。
  2.就犯罪事實欄二(四)部分：
  (1)本件關鍵在於被告抗辯其係以丟擲方式傷害被害人甲○○，
    而非以拿啤酒杯之方式逕砸向被害人眼睛，關此，業經證人
    即被害人甲○○於偵查中證述明確：「乙○○一進來就拿玻
    璃杯往我右眼砸下去」、「並跟我說：下次再輸贏！」（見
    96年度他字第430號卷(一)第9頁）核與證人甲○○於本院審理
    時證述，事發當時二人位置乃距離相近：「（問：你發現他
    沒跟他打招呼，他走來你旁邊就直接拿酒杯砸向你？）對。
    」、「（問：乙○○拿酒杯砸你的時候，他就是站在你的右
    手邊？）對。」、「（問：你們坐這樣，他站你前面桌子對
    向，後面不就屏風？）我後面是櫃臺，然後他就往裡面走。
    」、「（問：為何你認為乙○○沒有要取你眼睛的意思？）
    因為他進來杯子拿起來就砸，他也沒有說一定要打你眼睛，
    我怎麼說他要打我眼睛。」、「（問：他是直接拿著杯子就
    往你眼睛直接杯子沒放就打下去？還是用丟的？）臉部這樣
    砸過來。」、「（問：直到貼近眼睛的地方手才放下來是嗎
    ？）對，因為當初我記不太清楚，應該是這樣。」、「（問
    ：不是用丟的就對了？手拿杯子就這樣往臉部砸下去？）對
    」（見本院卷(二)第16、18、21、24頁）復與證人證人辛○○
    於偵查中之證述所為證述內容相同：「原先他們在電話中發
    生口角，結果乙○○一進來，都沒有講話，就拿玻璃杯往甲○○的眼睛砸。」（見96年度他字第430號卷(一)第13～14 頁
    ）、「不是用丟的，就是手丟帶砸，然後大概接近的時候就
    放掉了。」（見本院卷(一)第195 頁）是綜上證述內容可知，
    本案事實當屬明確，被告確有直接走至被害人甲○○身旁並
    持酒杯砸向被害人臉部之行為；惟自被告進門後之連貫動作
    觀察，其並無特地瞄準害人眼睛之行為，故難認被告有毀敗
    或嚴重減損之重傷害故意存在，而僅有意在以酒杯砸傷被害
    人臉部之傷害故意。惟自客觀上，普通一般人均有以酒杯砸
    向被害人臉部將可能造成重傷害結果之預見可能性，是本件
    被告仍成立傷害致人重傷罪，當屬無疑，被告辯稱其係隔一
    段距離丟擲被害人云云，並無足採。至被告雖請求傳喚證人
    庚○○為有利證述，惟證人庚○○於審理中就本件相關情節
    乃為虛偽陳述，如係以紅酒杯而非啤酒杯、且並非直接砸向
    被害人，而係丟到桌上反彈傷及被害人云云，後又陳稱係直
    接丟向被害人（見本院卷(一)第207～209頁），是見其所為證
    言反覆，無足為被告有利之認定，附此敘明。
  (2)又被告辯稱，本件被害人經植入水晶體治療後視力已達 0.5
    故無重傷害結果云云，惟刑法第10條第1 項第4 款重傷害定
    義之所謂「嚴重減損」，係指生理機能之減損程度，客觀上
    即就一般人而言，已嚴重影響其功能之正常運作而言，而本
    件被告行為所造成之重傷害結果，即被害人右眼水晶體之損
    壞而有右眼外傷性白內障，並致其視力減至0.1至0.2之程度
    （見96年度他字第430 號卷(一)第10頁、本院卷(二)第19頁），
    顯屬嚴重影響被害人一眼視能之正常運作即屬嚴重減損，被
    告以如同一個人並未截肢，骨折後治好雖仍有跛腳情形予以
    類比，惟事實上被告右眼之情形正如同一人截肢後裝上義肢
    之情形，蓋「人工水晶體」乃代替眼睛重要部位水晶體之功
    能，而水晶體之永久切除，正如同人體一肢重要部位之切除
    ，而將造成眼睛視能之重大減損，此自被害人右眼因傷而減
    至0.1 至0.2 程度即可知悉，是豈可以人工水晶體之植入，
    使被害人視能有部分回復，而謂其傷害行為無重傷害結果之
    發生，是被告所辯顯有誤解，又本院法律見解並不受臺灣苗
    栗地方法院檢察署之意見所拘束而本於法律，獨立判斷，乃
    屬當然；另有關被告於對被害人甲○○為傷害犯行離去時並
    以台語恫稱：「下次再輸贏！」之事實，業經證人甲○○偵
    訊時證述明確，又於審理中因證人與被告已達成和解且因時
    間經過，故證人甲○○乃為忘卻之陳述，惟仍無礙於被訴事
    實之認定，被告就此僅空言否認，並無足採，均併此敘明。
  (三)綜上析述，被告所辯無非飾卸之詞，均不足採信。其傷害致
    人於死、傷害致人重傷、恐嚇危害安全、恐嚇取財及剝奪他
    人行動自由之犯行，經由上述各節參互佐證，本件事證明確
    ，均堪認定，應予分別依法論科。
三、論罪科刑之理由：
  (一)新舊法之比較：查被告於犯罪事實欄二(一)、(二)行為後，刑法
    業於94年2 月2 日修正公布，95年7 月1 日起施行。按行為
    後法律有變更者，適用行為時之法律，但行為後之法律有利
    於行為人者，適用最有利於行為人之法律，刑法第2 條第 1
    項定有明文。茲本條係規範行為後法律變更所生新舊法律比
    較適用之準據法，本身尚無新舊法比較之問題，於新法施行
    後，應一律適用新法第2 條第1 項之規定，為「從舊從輕」
    之比較，先予敘明。又以本次刑法修正之比較新舊法，應就
    罪刑有關之一切情形，綜其全部罪刑之結果而為比較（最高
    法院95年5 月23日95年度第8 次刑庭會議決議參照）。經查
    ：
  1.被告行為後，刑法第55條後段有關牽連犯之規定業已刪除，
    是於新法修正施行後，被告所犯犯罪事實欄二(二)部分，2 次
    刑法第302 條剝奪他人行動自由罪及第346 條恐嚇取財罪，
    即須分論併罰，是應適用修正前刑法第55條後段具方法、目
    的關係之牽連犯之規定，對被告較為有利。
  2.刑法第33條第5 款有關於罰金刑之規定，在刑法施行法於95
    年6月14日修正增訂第1條之1，並自95年7月1 日起施行。關
    於罰金刑，刑法分則編各罪所定罰金刑之貨幣單位原為銀元
    ，修正前刑法第33條第5 款規定：「罰金：1 元（銀元）以
    上」，而依罰金罰鍰提高標準條例規定，就72年6 月26日前
    修正之刑法部分條文，罰金數額提高2 至10倍，其後修正者
    則不提高倍數，並依現行法規所定貨幣單位折算新臺幣條例
    規定，以銀元1元折算新臺幣3元。修正後刑法第33條第5 款
    規定：「罰金：新臺幣1000元以上，以百元計算之」，刑法
    第33條第5 款所定罰金貨幣單位經修正為新臺幣後，刑法分
    則各罪所定罰金刑之貨幣單位亦應配合修正為新臺幣，為使
    刑法分則編各罪所定罰金之最高數額與刑法修正前趨於一致
    ，乃增訂刑法施行法第1條之1：「中華民國94年1月7日刑法
    修正施行後，刑法分則編所定罰金之貨幣單位為新臺幣。94
    年1月7日刑法修正時，刑法分則編未修正之條文定有罰金者
    ，自94年1月7日刑法修正施行後，就其所定數額提高為30倍
    。但72年6 月26日至94年1月7日新增或修正之條文，就其所
    定數額提高為3倍」之規定。從而，刑法分則編第302條及第
    346條所定罰金刑之最低數額，依修正後刑法第33條第5款所
    定罰金刑最低數額，較之修正前提高，自以修正前刑法第33
    條第5 款之規定有利於被告。
  3.關於定應執行刑之問題，修正前刑法第51條第5 款規定：「
    宣告多數有期徒刑者，於各刑中之最長期以上，各刑合併之
    刑期以下，定其刑期。但不得逾20年。」，而修正後刑法第
    51條第5 款規定：「宣告多數有期徒刑者，於各刑中之最長
    期以上，各刑合併之刑期以下，定其刑期。但不得逾30年。
    」，新法將宣告多數有期徒刑時，得定之應執行刑最高刑期
    提高為30年，是比較新舊法之結果，自以修正前之法律較有
    利於被告。
  4.綜合上述一切情形，本案比較修正施行前後規定之結果，修
    正施行後之規定，並未有利於被告，揆諸前揭最高法院決議
    意旨及修正後刑法第2 條第1 項規定之「從舊、從輕」原則
    ，就犯罪事實欄二(一)、(二)部分犯行自應整體適用被告行為時
    之法律論處。至適用累犯規定之犯罪事實欄(三)、(四)部分犯行
    ，因行為發生於刑法修正後，應逕適用修正後刑法第47條第
    1 項規定均予加重其刑，無新舊法比較適用問題，附此敘明
    。
  (二)被告成立之犯罪：
  1.核被告所為，就犯罪事實欄二(一)部分：係犯刑法第277 條第
    2 項前段之傷害致人於死罪；蓋查自被告為毆擊行為之動機
    及行為手段僅為揮擊木棍一次，其主觀上當無殺人之故意，
    已如前述，復依實務見解認為：科刑之判決，得就起訴之犯
    罪事實，變更檢察官所引應適用之法條，為刑事訴訟法第30
    0 條所明定，故檢察官所援引起訴法條，經法院審理結果，
    若認定依其所認定之事實，與起訴之基本社會事實大致相同
    ，僅法律之評價有異，法院即應依上述規定逕予變更檢察官
    起訴法條（最高法院95年度台上字第4558號判決意旨參照）
    ，是如上所述，本件公訴意旨認被告此部分犯行，係犯刑法
    第271 條第1 項之殺人罪，即有未洽，惟其起訴事實與本院
    審理之基本事實同一，且業經本院審理時表示有變更起訴法
    條之可能，並經兩造表示無異議（見本院卷(二)第64、65頁）
    ，本院自應予審理，並依法變更起訴法條。又犯人自行隱避
    在刑法上既非處罰行為，則教唆他人頂替自己以便隱避，亦
    應不構成犯罪，最高法院24年上字第4974號著有判例可參，
    故被告唆使案外人陳志鑫頂替犯罪之行為，即屬不罰，附此
    敘明。
  2.就犯罪事實欄二(二)部分：被告係犯刑法第302 條第1 項之剝
    奪他人行動罪、刑法第346 條第1 項之恐嚇取財罪及刑法第
    302 條第1 項之剝奪他人行動罪，被告恐嚇取財犯行之前、
    後2次 剝奪他人行動犯行與恐嚇取財罪具有方法目的之牽連
    關係構成牽連犯，應依修正前刑法第55條後段規定，從一重
    之恐嚇取財罪處斷。
  3.就犯罪事實欄二(三)部分：係犯刑法第305 條之恐嚇危害安全
    罪。
  4.就犯罪事實欄二(四)部分：分別係犯刑法第277 條第2 項後段
    之傷害致人重傷罪及刑法第305 條之恐嚇危害安全罪；又查
    自被告以啤酒杯砸傷被害人甲○○行為之動機，及手段乃係
    以隨手持啤酒杯砸向被害人臉部觀察，被告應係基於傷害之
    故意，而對於重傷害發生結果乃應注意、能注意卻未注意，
    而為砸傷被害人之行為，以致重傷害結果之發生，故本件公
    訴意旨認被告此部分前段犯行，係犯刑法第278 條第1 項之
    重傷罪，即有未洽，惟其起訴事實與本院審理之基本事實同
    一，且業經本院審理時表示有變更起訴法條之可能，並經兩
    造表示無異議，本院自應予審理，並依法變更起訴法條。（
    見本院卷(二)第88頁）。
  5.又就犯罪事實欄二(三)、(四)部分犯行而言，因被告前有犯罪事
    實欄(一)所載竊盜罪之前科紀錄，有臺灣高等法院前案紀錄表
    1 份附卷可稽，故被告於有期徒刑執行完畢後5 年內，再犯
    本件犯罪事實欄二(三)、(四)部分最重本刑為有期徒刑以上之罪
    ，構成累犯，爰均依刑法第47條第1 項規定，加重其刑。
  6.被告上開所犯傷害致人於死罪、恐嚇取財罪、恐嚇危害安全
    罪、傷害致人重傷罪及恐嚇危害安全罪5 罪間，犯意各別，
    行為互殊，應予分論併罰之。
  (二)量刑理由之說明：
    爰審酌被告有違反槍砲彈藥刀械管制條例案件、竊盜罪及醉
    態駕駛罪等前科資料，素行不佳，此有臺灣高等法院被告前
    案紀錄表在卷可查；復就犯罪事實欄二(一)、(二)、(四)部分，分
    別審酌其犯罪之動機僅係因個人一時氣憤，即任意以木棍或
    持酒杯傷害他人之身體而分別致他人死亡或重傷害之結果，
    或為謀自身非法債權之實現，即循非法手段恐嚇取財並剝奪
    他人行動自由；且審酌被告就犯罪事實欄二(一)部分始終矢口
    否認犯行、狡辯卸責，就犯罪事實欄二(三)、(四)部分，則審酌
    被告時任苗栗縣後龍鎮民代表會主席，對於法律規範之要求
    及道德倫理規範操守，理當有較諸常人更深切之體認，卻不
    知以民意代表身份恪遵法紀，並善盡為民謀福之本職，竟反
    憑藉民意代表身份，任意恐嚇危害他人身體、財產安全及傷
    害他人身體，輕忽法紀規範秩序，實應嚴懲重罰；惟就犯罪
    事實欄二(二)、(三)部分，審酌被告於本院審理時終能坦承犯行
    ，節省有限之司法資源，態度尚稱良好，且就犯罪事實欄二
    (三)、(四)部分分別與被害人子○○及甲○○達成和解，尚能知
    所悔悟、彌補所造成損害；並衡酌被告之生活狀況、品行、
    智識程度為高職畢業，及分別考量被告所犯各罪之動機、目
    的、手段與被害人之關係、犯罪所生損害及公訴人科刑範圍
    之意見等一切情狀，爰分別量處刑度如主文所示，以示儆懲
    。
  (三)減刑部分：
    查被告乙○○就犯罪事實欄二(一)傷害致人於死犯行之犯罪時
    間，雖在96年4 月24日之前，然伊所犯之罪符合中華民國九
    十六年罪犯減刑條例第3 條第1 項第15款規定，宣告刑已逾
    1 年6 月之情形，故不予減刑；至犯罪事實欄二(四)傷害致人
    重傷犯行之犯罪時間，在96年4 月24日之後，自無本減刑條
    例之適用。另被告就犯罪事實欄二(二)恐嚇取財及犯罪事實欄
    二(三)恐嚇危害安全犯行之犯罪時間，均係在96年4 月24日以
    前，復無其他不合中華民國九十六年罪犯減刑條例所定不得
    減刑之情形，應依同條例第2 條第1 項第3 款、第7 條之規
    定，各減其宣告刑2 分之1 ，諭知其宣告刑及減得之刑，併
    依同條例第11條規定與犯罪事實欄二(一)、(四)不應減刑之罪，
    合併定其應執行之刑。
四、沒收部分：
    至犯罪事實欄二(一)之木棍1 支，為工地現場之物而為被告所
    有，且係供被告犯罪所用，惟並未扣案，為免將來執行沒收
    困難，爰不予宣告沒收。
五、適用之法律：
  (一)刑事訴訟法第299 條第1 項前段、第300 條。
  (二)刑法第2 條第1 項前段、第277 條第2 項前段、後段、第30
    2 條第1 項、第346 條第1 項、第305 條、第47條第1 項。
  (三)修正前刑法第55條後段、第51條第5 款。
  (四)刑法施行法第1 條之1 。
  (五)罰金罰鍰提高標準條例第1 條前段。
  (六)中華民國九十六年罪犯減刑條例第2 條第1 項第3 款、第 7
    條、第11條。
本案經檢察官李基彰到庭執行職務。
中    華    民    國    97    年    8     月    26    日
                  刑事第二庭審判長法  官  吳炳桂
                                  法  官  魏宏安
                                  法  官  林靜雯
以上正本證明與原本無異。
如不服本判決，應於判決送達後10日內向本院提出上訴狀（應抄
附繕本），其未敘述上訴理由者，應於上訴期間屆滿後20日內補
提理由書狀於本院，上訴於臺灣高等法院臺中分院。告訴人或被
害人如對於本判決不服者，應具備理由請求檢察官上訴，其上訴
期間之計算係以檢察官收受判決正本之日期為準。
                                  書記官  劉千瑄
中    華    民    國    97    年    8     月    26    日
附錄：本判決論罪科刑法條全文
中華民國刑法第277條（普通傷害罪、傷害致死罪、致重傷罪）
傷害人之身體或健康者，處3 年以下有期徒刑、拘役或1 千元以
下罰金。
犯前項之罪因而致人於死者，處無期徒刑或7 年以上有期徒刑；
致重傷者，處3 年以上10年以下有期徒刑。
中華民國刑法第302 條（私行拘禁罪）
私行拘禁或以其他非法方法，剝奪人之行動自由者，處5 年以下
有期徒刑、拘役或3 百元以下罰金。
因而致人於死者，處無期徒刑或7 年以上有期徒刑，致重傷者，
處3 年以上10年以下有期徒刑。
第1 項之未遂犯罰之。
中華民國刑法第346 條（恐嚇取財罪）
意圖為自己或第三人不法之所有，以恐嚇使人將本人或第三人之
物交付者，處6 月以上5 年以下有期徒刑，得併科1 千元以下罰
金。
以前項方法得財產上不法之利益，或使第三人得之者，亦同。
前二項之未遂犯罰之。
中華民國刑法第305 條（恐嚇危害安全罪）
以加害生命、身體、自由、名譽、財產之事，恐嚇他人致生危害
於安全者，處2 年以下有期徒刑、拘役或3 百元以下罰金。


司法院資訊處製作；財團法人民間司法改革基金會備份。
